【裁判字號】    97,交訴,107
【裁判日期】    971104
【裁判案由】    公共危險
【裁判全文】
臺灣臺北地方法院刑事判決       九十七年度交訴字第一０七號
公  訴  人  臺灣臺北地方法院檢察署檢察官
被      告  丙○○
輔  佐  人  乙○○
上列被告因公共危險案件，經檢察官提起公訴（九十七年度偵字
第一一五六八號），本院判決如下：
    主  文
丙○○駕駛動力交通工具肇事，致人受傷而逃逸，處有期徒刑捌
月。
    事  實
一、丙○○前因搶奪案件經緩起訴處分確定，卻於緩起訴期間內
    之民國九十七年五月四日晚上十一時五十八分許，駕駛向友
    人傅偉振借得之車號七九一一─ＴＨ號自用小客車，沿臺北
    縣新店市○○街由東向西方向行駛，於駛至寶慶街與順安街
    口時，疏未讓同方向直行之甲○○所騎乘之車號七九五─Ｃ
    ＵＭ號機車先行駛，即貿然右轉順安街，因而不慎擦撞甲○○騎乘之上開機車，造成甲○○人車失控再撞及在旁丁○○
    騎乘之車號ＡＢ五─四一三號機車，導致甲○○及丁○○人
    車倒地，甲○○因而受有背部、左肩、左腿挫擦傷，丁○○
    則受有背部、右肘手、左臂、右膝挫擦傷（涉嫌過失傷害部
    分已與被害人達成和解未經檢察官起訴）。然丙○○明知其
    所駕駛之小客車肇事而導致他人人車倒地，他人可能因而受
    有傷害之情形下，竟未停車查看，旋即駕車逕自駛離現場而
    逃逸。嗣因甲○○自行報警而在旁等待時，丙○○又駕駛上
    開小客車自對向車道駛來，而因甲○○察覺該車甚有可能即
    為肇事逃逸之車輛，乃記下上開小客車之車輛外型，並因誤
    記該車車號為七九一一─ＰＨ而以之告知警方，經警調閱路
    口監視器循線向傅偉振查詢實際駕駛人為丙○○，始查悉上
    情。
二、案經臺北縣政府警察局新店分局報請臺灣臺北地方法院檢察
    署檢察官偵查起訴。
    理  由
壹、有關證據能力之審認：
一、按被告以外之人於審判外之陳述，雖不符前四條之規定，而
    經當事人於審判程序同意作為證據，法院審酌該言詞陳述或
    書面陳述作成時之情況，認為適當者，亦得為證據。當事人
    、代理人或辯護人於法院調查證據時，知有第一百五十九條
    第一項不得為證據之情形，而未於言詞辯論終結前聲明異議
    者，視為有前項之同意，刑事訴訟法第一百五十九條之五定
    有明文。
二、有關證人甲○○、丁○○於警詢中之陳述、現場照片、車輛
    受損照片、路口監視器翻拍照片、臺北縣政府警察局新店分
    局警備隊道路交通事故補充資料表、新店分局警備隊車禍處
    理小組Ａ２類道路交通事故調查表、天主教會耕莘醫院乙種
    診斷證明書、臺北縣政府警察局新店分局疑似道路交通事故
    肇事逃逸追查表、車籍查詢─基本資料詳細畫面等具有被告
    以外之人於審判外陳述性質之證據，當事人及輔佐人均知有
    第一百五十九條第一項不得為證據之情形而未於言詞辯論終
    結前聲明異議，且無違反法定程序取得之情形，揆諸前揭說
    明，上開證據均具證據能力，核先敘明。
貳、本院實體審認：
一、訊據被告丙○○固不否認有於九十七年五月四日晚上十一時
    五十八分許，駕駛車號七九一一─ＴＨ號自用小客車，行駛
    於臺北縣新店市○○街與順安街口欲右轉順安街時，與證人
    甲○○所騎乘之車號七九五─ＣＵＭ號機車發生擦撞，造成
    證人甲○○騎乘之上開機車失控撞及證人丁○○騎乘之車號
    ＡＢ五─四一三號機車，導致證人甲○○及丁○○人車倒地
    ，證人甲○○因而受有背部、左肩、左腿挫擦傷，證人丁○○則受有背部、右肘手、左臂、右膝挫擦傷等事實。惟矢口
    否認有肇事逃逸犯行，辯稱：當時沒有感覺車子遭到碰撞，
    也不曉得有機車因伊之碰撞而倒地受傷云云。經查：
（一）本案車禍發生當時，係有因機車倒地發出聲響等情，業據
      證人即本案車禍事故之被害人丁○○證述在卷（本院卷二
      第二四頁反面），且被告駕駛之小客車右後方板金及塑膠
      車尾燈，分別因擦撞證人甲○○所騎乘車號七九五─ＣＵ
      Ｍ號機車之左煞車把手而受有板金凹陷及烤漆損傷與車尾
      燈部分碎裂之情形，證人甲○○騎乘之車號七九五─ＣＵ
      Ｍ號機車及證人丁○○騎乘之車號ＡＢ五─四一三號機車
      ，則因擦撞紛紛倒地而滑行約三到四公尺後橫越於順安街
      北向南車道及南向北車道上，車號七九五─ＣＵＭ號機車
      受有機油外洩及左側擦損，車號ＡＢ五─四一三號機車則
      造成右後視鏡斷裂及龍頭損壞等事實，業據被告於警詢中
      供稱：我車右後方板金凹陷等語在卷（偵查卷第七頁），
      並經證人甲○○於本院審理時證稱：當時是遭被告駕駛之
      車輛撞倒，本來不清楚被告是先撞倒伊還是同時撞倒丁○○，後來經過警察告知肇事汽車上有伊機車煞車把手之擦
      痕，才知道是先撞到伊的機車等語在卷（本院卷二第四八
      頁反面），且有卷附現場照片、車輛受損照片、路口監視
      器翻拍照片共計二十四幀、臺北縣政府警察局新店分局警
      備隊道路交通事故補充資料表一份（偵查卷第二六至三七
      頁、四十頁）及新店分局警備隊車禍處理小組A2類道路交
      通事故調查表一份在卷可佐（偵查卷第二二頁）。是以上
      開證人丁○○之證詞及二機車倒地滑行受到損壞之情形，
      可知在本案事故發生造成機車倒地之際，必已發生一定程
      度之響聲足使被告聽聞。而被告既能聽聞該等聲響，則其
      自應可知所駕駛汽車有發生車禍之情形，被告上開辯解已
      難採信。再者，參諸本案車輛發生擦撞之位置，係分別在
      被告駕駛之車號七九一一─ＴＨ號小客車右後方板金處及
      證人甲○○騎乘之車號七九五─ＣＵＭ號機車左方煞車把
      手，並因而在上開小客車上留下擦痕及造成後尾燈部分破
      裂，是於上開小客車已因遭金屬製品摩擦而造成如此損壞
      之情形下，在該小客車內駕駛之被告自應得以聽聞此一聲
      響而知有發生擦撞之事，被告辯稱其不知所駕駛之汽車有
      發生擦撞云云，即難採信。
（二）又證人甲○○所騎乘車號七九五─ＣＵＭ號機車及證人丁○○騎乘之車號ＡＢ五─四一三號機車，係於本車禍事故
      倒地滑行約二到三公尺後，分別橫越於順安街北向南車道
      及南向北車道上等事實，業如上述，並參諸證人甲○○於
      本院審理時證稱：伊在案發當日，是以約五十公里之時速
      騎乘車號七九五─ＣＵＭ號機車行經案發路口時，忽然發
      現被告以更快之速度駕駛上開小客車自旁經過，且在沒有
      打方向燈的情形下突然右轉，伊一時煞車不及就在擦撞到
      該車後跌倒，並因而撞倒丁○○騎乘之車號ＡＢ五─四一
      三號機車等語（本院卷二第四八至五十頁），可知被告係
      以高於五十公里之時速，在行抵寶慶街與順安街岔路口後
      ，始超越證人甲○○機車而搶道右轉，並直接駛入順安街
      南向北之內側車道。是被告在此種自外側第二車道高速違
      規右轉至內側車道之情形下，衡情當會特別注意右後方，
      以避免與右後方來車發生擦撞，則被告辯稱：伊沒有發現
      駕駛之車輛有與車號七九五─ＣＵＭ號機車發生擦撞云云
      ，是否為真，亦有可疑。
（三）況被告於案發後，即於警詢中供稱：伊是駕車由寶慶街右
      轉順安街方向行駛，是行駛於中間車道右轉順安街，也沒
      有打方向燈，當時並未發現對方機車，一右轉後便聽到車
      右後方有碰撞聲，不過因為認為是對方自後方碰撞伊車，
      且認為伊車沒有損壞，所以雖有自後視鏡發現兩輛車碰撞
      ，但因為不清楚車輛有無倒地，所以沒有報警或停留在現
      場之情形下即行離去等語在卷（偵查卷第六至八頁），足
      見被告確應知悉其所駕駛之車輛有與他人機車發生擦撞，
      並因而導致他人人車倒地。再者，本案案發當時，為深夜
      十一時五十八分許，路上人車稀少，發生擦撞時並無其他
      汽車在旁等事實，亦據證人甲○○證述在卷（本院卷二第
      四十九頁反面），且在被告駕駛之車輛尚未完成轉彎而仍
      在岔路口時，該二機車即已嚴重傾斜而將倒地，亦有路口
      監視器翻拍照片在卷可佐（偵查卷第三四頁）。是在當時
      無其他汽機車並行於被告、證人甲○○及丁○○車旁之情
      形下，被告又因自己嚴重違規行為而發生所駕駛汽車擦撞
      機車之情形下，益徵被告確可知悉該擦撞行為應造成機車
      騎士倒地之事實。
（四）而本案被告係因貿然右轉導致證人甲○○所騎乘之車號七
      九五─ＣＵＭ號機車及證人丁○○騎乘之車號ＡＢ五─四
      一三號機車分別倒地滑行約二到三公尺後橫越於順安街北
      向南車道及南向北車道上，並因而產生一定程度之聲響及
      撞擊力道，業如上述，此除堪認被告當時應能知悉本件車
      禍事故之發生外，並可推知其能預見該等機車騎士將因人
      車倒地而受傷，然被告卻於發生事故後駛離，未停車施以
      必要協助或留下聯絡方式，當見其確有肇事致人受傷而逃
      逸之圖。又證人甲○○及丁○○二人均因本件車禍事故而
      當場人車倒地受有傷害，並於被告駕駛肇事車輛循原路經
      過案發現場時，始由證人甲○○記下其車型及部分車牌號
      碼後由警方循線查獲等各情，業據證人甲○○於本院審理
      時證稱：伊被撞當時並沒有記下車號，是後來看到有一台
      與肇事車輛車型、車款相同的車輛自對向車道駛來，直覺
      認為是肇事車輛，所以才把車號記下來給警方，雖然當時
      把車號中的英文字母記錯，但警方還是在調閱資料後查獲
      被告等語在卷（本院卷二第四九至五０頁），且有天主教
      會耕莘醫院乙種診斷證明書二紙、臺北縣政府警察局新店
      分局疑似道路交通事故肇事逃逸追查表、車籍查詢─基本
      資料詳細畫面各一份附卷可稽（偵查卷第十八至十九頁、
      第二十頁、四十四頁），堪認被告確係在駕駛上開汽車與
      證人甲○○、丁○○所騎乘之機車發生車禍事故後，於造
      成證人甲○○及丁○○人車倒地而受傷之情形下，逕自駛
      離現場而有肇事逃逸之情。
（五）綜上所述，本案被告確有駕駛車號七九一一─ＴＨ號小客
      車肇事致人受傷而逃逸，被告空言否認上開犯行，係屬卸
      責之詞，不足採信，本案事證已臻明確，被告犯行洵堪認
      定，應依法論科。
二、被告於駕駛動力車輛發生車禍事故造成他人受傷後，未停留
    現場即以逃逸之意而離去，核其所為，係犯刑法第一百八十
    五條之四之肇事逃逸罪。爰審酌被告仍於緩起訴期間，本應
    謹言慎行，卻於發生車禍事故後，不顧被害人傷勢即擅自逃
    離現場，且迄今仍飾詞否認，未見悔意，行為有所不當，惟
    念其犯後積極與被害人和解，被害人均已不再追究，有和解
    筆錄在卷可查（偵查卷第五八、六二頁），而被害人當時受
    傷情節不重，被告犯行尚無使被害人立即陷於生命危險，並
    參酌公訴人求處有期徒刑八月等一切情狀，酌情量處如主文
    所示之刑，以資儆懲。
據上論斷，應依刑事訴訟法第二百九十九條第一項前段，刑法第
一百八十五條之四，判決如主文。
本案經檢察官孫沛琦到庭執行職務。
中    華    民    國    97    年    11    月    4     日
                  刑事第七庭審判長法  官  高偉文
                                  法  官  林欣苑
                                  法  官  林勇如
上正本證明與原本無異。
如不服本判決，應於判決送達後10日內向本院提出上訴狀 (應抄
附繕本)。
                                  書記官  葉潔如
中    華    民    國    97    年    11    月    4     日
附錄論罪法條：
中華民國刑法第185 條之4
駕駛動力交通工具肇事，致人死傷而逃逸者，處6 月以上5 年以
下有期徒刑。


司法院資訊處製作；財團法人民間司法改革基金會備份。
